臺灣苗栗地方法院刑事判決　　　　　　　100年度易字第814號
公　訴　人　臺灣苗栗地方法院檢察署檢察官
被　　　告　SERSEN MI.
選任辯護人　周建才律師（財團法人法律扶助基金會律師）
上列被告因竊盜案件，經檢察官提起公訴（100年度偵字第5689號）
，本院判決如下：
    主  文
SERSEN MICHAEL ROBERT 犯竊盜罪，處有期徒刑月，如易科罰
金，以新臺幣壹仟元折算壹日。
    犯罪事實
一、SERSEN MICHAEL ROBERT於民國100年9月上旬某日，在苗栗
    縣苗栗市○○街3 號旁之空地，見劉家明所管領使用之車號
    IKC-533 號重機車停放在該處（該機車於100 年8 月11日18
    時許，在同上建國街3 號前失竊），且機車鑰匙未拔離，竟
    基於為自己不法所有之意圖，竊取該機車得手後，原擬出售
    與不詳姓名之機車店人員，經拒絕後即供自己騎乘。嗣於同
    年10月9 日上午11時45分許，在苗栗縣苗栗市玉清里玉清宮
    公園內，欲將該機車出售予徐昌弘，為徐昌弘察覺有異而報
    警查獲。
二、案經苗栗縣警察局苗栗分局報告臺灣苗栗地方法院檢察署檢
    察官偵查起訴。
    理  由
壹、證據能力部分：按被告以外之人於審判外之陳述，經當事人
    於審判程序同意作為證據，法院審酌該言詞陳述或書面陳述
    作成時之情況，認為適當者，亦得為證據。當事人、代理人
    或辯護人於法院調查證據時，知有第一百五十九條第一項不
    得為證據之情形，而未於言詞辯論終結前聲明異議，視為有
    前項之同意，刑事訴訟法第一百五十九條之五定有明文。查
    本件認定事實所援引具傳聞性質之言詞或書面證據，經於審
    理期日提示當事人及被告之選任辯護人均對之表示無意見，
    亦未於本案言詞辯論終結前聲明異議，於本院審理時復逐一
    提示或告以要旨（或交予辨識），並就各該傳聞證據進行辯
    論，本院審酌該等審判外陳述作成當時之過程、內容、功能
    等情況綜合判斷，認均具備合法可信之適當性保障，無顯不
    可信之情況，採納該等傳聞證據，均無礙被告與辯護人等於
    程序上之彈劾詰問權利，認上開傳聞證據均合於刑事訴訟法
    第一百五十九條之四、之五等規定，因而具備證據能力，得
    採為認定事實之基礎，合先敘明。
貳、實體方面
一、訊據被告SERSEN MICHAEL ROBERT 固不否認於100 年9 月上
    旬某日，在苗栗縣苗栗市○○街3 號旁之空地（如偵查卷第
    35頁下方相片所示空地），未經被害人劉家明同意，將劉家
    明使用之IKC-533 號重機車牽離，供自己騎乘，嗣於同年10
    月9 日上午11時45分許，在苗栗縣苗栗市玉清里玉清宮公園
    內，欲將該機車出售予證人徐昌弘，經徐昌弘報警查獲等事
    實，惟否認有何竊盜犯行，辯稱：伊因為沒有錢買酒喝，以
    為上開機車係他人丟棄不要的，想將它賣錢買酒云云，然查
    ：
    (一)被告未經同意擅自於上揭時、地，牽走他人使用之前開機
      車供自己騎乘，嗣向證人徐昌弘兜售時為警查獲等情，迭
      據其於警詢、偵查及本院審理時供認無訛；又證人徐昌弘
      於警詢時證稱：「我於民國100 年10月9 日上午11時45分
      我和朋友在苗栗市玉清里玉清宮公園內聊天，就看見一名
      外籍男子牽著一部重機車IKC-533 進來公園內，就問我要
      不要買摩托車，要賣我新台幣1000元，但我跟他說我身上
      沒有錢，所以那個外國人就說那就賣新台幣300 元，我問
      那個外籍男子說，那部機車是不是你的，外國男子說那重
      機車不他的，我認為很可疑所以就報警到現場處理」等語
      （見偵查卷第23頁），證人徐昌弘證稱前開機車確係被告
      牽往玉清公園向其兜售，被告此部分之自白核與證人徐昌
      弘證述之情節相符；再參以證人即被害人劉家明於警詢時
      證稱：被告交付警方之鑰匙是與IKC-533 號機車一起失竊
      的鑰匙（見偵查卷第20頁）乙情觀之，前開機車確係被告
      未經被害人同意擅自牽走無訛。基上所述，被告上開任意
      性自白核與事實相符，應堪採信。
    (二)上開機車係登記劉樹耆所有，因劉樹耆已死亡，機車由被
      害人劉家明及家人共同使用，該機車於100 年8 月11日18
      時許，在苗栗縣苗栗市○○街3 號前失竊，失竊時機車價
      值約新臺幣（以下同）一萬元等情，業據證人即被害人劉
      家明於警詢及偵查中證述無訛（見偵查卷第18至21、第53
      至54頁），是該機車尚有一定價值，非被害人棄置不要之
      物至明；次查，被告牽走前開機車時，機車上有一支鑰匙
      插在鑰匙孔，被告將機車牽到機車店，機車店的人幫忙把
      機車發動後，被告就將機車騎走等情，亦據被告供承在卷
      （見偵查卷第45頁，本院卷審判筆錄第8 、9 頁），該機
      車上既有鑰匙插在車上，且可以發動引擎騎乘，顯係在他
      人使用中，非他人丟棄之物至明；即被告於本院審理時經
      本院質以「你認為這部車子還有價值嗎？」，初始亦自承
      該機車「大概值一萬塊吧」等語，其後雖表示「收回大概
      一萬塊這句話」，改稱「我不知道」等語（見本院審判筆
      錄第11頁），然參酌被告向證人徐昌弘兜售該機車乙情相
      互以觀，被告知悉上開機車具有一定價值，可以出售獲得
      一定金錢，亦堪認定。承前各情，相互勾稽以觀，上開機
      車具有一定經濟價值，且在他人使用中，非他人棄置不要
      之物，應可認定，被告辯稱該機車是二手的，引擎有問題
      ，是他人丟棄不要之物云云，核係事後卸責之詞，不足採
      信。被告知悉前開機車具有一定價值，並向他人兜售以期
      獲得金錢，其有不法所有意圖，至為灼然。
    (三)按刑法竊盜罪所保護之法益，除所有權外，占有亦受保護
      ，依民法第九百四十條規定，對於物有事實上之管領力者
      ，為占有，是竊盜罪之客體不以他人所有為限，即使他人
      因犯罪而取得之動產，若該動產在他人支配之下而竊取之
      ，仍應成立竊盜罪。如前所述，上開機車雖於100 年8 月
      11日18時許，在苗栗縣苗栗市○○街3 號前遭不詳姓名之
      人竊取，惟被告取得該機車時，機車有懸掛車牌，鑰匙插
      在機車鑰匙孔，機車引擎能發動騎乘，取得之地點復在住
      宅旁空地非報廢場，且機車尚具有一定之價值，足見該機
      車現仍供人騎乘使用中，並無棄置不要之意思，竊取該機
      車之前手僅暫停放空地，該機車事實上仍在前手竊取之人
      支配之下，被告未經有權之人同意，予以牽走騎乘，自應
      成立竊盜罪，被告及選任辯護人認應成立侵占遺失物（脫
      離本人之物）罪云云，尚非可採。至被告聲請調查上揭竊
      取地點監視錄影，查明係何人將上開機車放置該處乙情，
      惟此與被告是否成立竊盜犯行無涉，且被告上開犯行已明
      確，核無調查之必要，附予明。
    (四)綜上所述，上開機車並非被害人丟棄不要無價值之物，亦
      非竊取機車之前手所棄置，被告主觀上有不法所有之意圖
      ，客觀上有竊取機車之行為，復有懸掛車牌之上開機車及
      鑰匙相片二張、扣案之機車鑰匙一支、車號查詢重型機車
      車籍及贓物認領保管單各一紙可資佐證，其事證明確，犯
      行堪以認定。
二、核被告所為，係犯刑法第320 條第1 項之竊盜罪。爰依被告
    所述及，審酌其係大學畢業之智識程度，未婚、無子女、父
    母親俱在美國、前曾入境工作十個月、月薪四萬四千元之家
    庭生活狀況，於99年間曾因妨害公務等案件，經本院判處應
    執行有期徒刑七月，如易科罰金以新臺幣一千元折算一日，
    緩刑二年確定（有本院99年度易字第1264號宣示判決筆錄一
    紙附於偵查卷第48頁可憑），現尚緩刑中之素行，因無錢購
    買酒飲用而竊取機車之犯罪動機，犯罪手段平和，所生之危
    害尚輕，現尚未與被害人和解及犯罪後否認部分犯行之態度
    等一切情狀，量處如主文所示之刑，並諭知易科罰金之折算
    標準，以資儆懲。
據上論結，應依刑事訴訟法第299條第1項前段，刑法第320條第1
項、第41條第1 項前段，刑法施行法第1 條第1 項、第2 項前段
，判決如主文。
本案經檢察官林奕到庭執行職務。
中    華    民    國  100     年    11    月    30    日
                  刑事第一庭    法  官  許進國
以上正本證明與原本無異。
如不服本判決應於收受判決後10日內向本院提出上訴書狀，並應
敘述具體理由。其未敘述上訴理由者，應於上訴期間屆滿後20日
內向本院補提理由書( 均須按他造當事人之人數附繕本) 「切勿
逕送上級法院」。告訴人或被害人如對本判決不服者，應具備理
由請求檢察官上訴，其上訴期間之計算係以檢察官收受判決正本
之日期為準。
                                書記官  劉秋雯
中    華    民    國   100    年    11    月    30    日
附錄本案論罪科刑法條全文：
中華民國刑法第320條第1項
意圖為自己或第三人不法之所有，而竊取他人之動產者，為竊盜
罪，處5  年以下有期徒刑、拘役或 5 百元以下罰金。